臺灣高等法院臺中分院刑事判決　　　96年度交上易字第1927號
上　訴　人　臺灣彰化地方法院檢察署檢察官
上　訴　人
即　被　告　丙○○
　　　　　　　　　　國民
選任辯護人　林世祿律師
上列上訴人因被告過失傷害案件，不服臺灣彰化地方法院96年度
交易字第125號中華民國96年9月17日第1審判決（起訴案號：臺
灣彰化地方法院檢察署96年度偵字第3565號），提起上訴，本院
判決如下：
    主  文
上訴駁回。
    事  實
一、丙○○於民國（以下同）95年10月15日凌晨，駕駛車牌號碼
    SL-9566號自用小客車，沿彰化縣芬園鄉○○村○○路由南
    往北方向行駛，於當日凌晨4時55分許，行經彰化縣芬園鄉
    ○○村○○路○段815號前，本應注意隨時採取必要之煞車、
    閃避安全措施，及行車速度，應依標誌之規定。而依當時天
    候晴、晨光、直路、路面乾燥、無缺陷、無障礙物及視距良
    好之情形，並無不能注意之情事，竟以時速約70公里以上高
    速行駛。適有甲○○同於上開時、地，騎乘車牌號碼MP5-09
    2號機車，沿彰化縣芬園鄉○○村○○路由南往北同向行駛
    於丙○○前方，甲○○因自外側之機車道欲變換車道至內側
    快車道，亦疏未注意後方來車及保持安全距離，而冒然變換
    車道，丙○○因以超速之時速70公里以上之時速行駛，且未
    注意車前狀況，並採取必要之煞停、閃避措施，雖已目睹甲○○變換車道，惟其所駕駛之上揭自小客車左前車頭處，仍
    自後追撞甲○○騎乘之上揭機車致人車倒地，甲○○因受此
    撞擊，因而受有右側股骨轉子間骨折、左側股骨幹骨折、左
    踝內外踝骨骨折、左下肢及頭皮撕裂傷、左側肩鎖關節脫臼
    等傷害。丙○○於肇事後，在有偵查犯罪職權之機關尚不知
    何人為肇事者前，即主動委託其伯父梁振福報警處理，並向
    司法警察坦承肇事者即係丙○○而自首，並願接受裁判。
二、案經甲○○訴由彰化縣警察局彰化分局報告臺灣彰化地方法
    院檢察署檢察官偵查起訴。
    理  由
壹、證據能力部分：
一、按被告以外之人（包括證人、鑑定人、告訴人、被害人及共
    同被告等）於審判外之陳述雖不符刑事訴訟法第159條之1至
    之4等4條之規定，而經當事人於審判程序同意作為證據，法
    院審酌該言詞陳述或書面陳述作成時之情況，認為適當者，
    亦得為證據；當事人、代理人或辯護人於法院調查證據時，
    知有刑事訴訟法第159條第1項不得為證據之情形，而未於言
    詞辯論終結前聲明異議者，視為有前項之同意，同法第159
    條之5定有明文。立法意旨在於傳聞證據未經當事人之反對
    詰問予以核實，原則上先予排除。惟若當事人已放棄反對詰
    問權，於審判程序中表明同意該等傳聞證據可作為證據；或
    於言詞辯論終結前未聲明異議，基於尊重當事人對傳聞證據
    之處分權，及證據資料愈豐富，愈有助於真實發見之理念，
    且強化言詞辯論主義，使訴訟程序得以順暢進行，上開傳聞
    證據亦均具有證據能力。本件證人甲○○於警詢（彰警分偵
    字第0960008198號警卷第5～7頁）、偵查中（96年度偵字第
    3565號偵查卷第6～8頁）之證述雖屬被告以外之人於審判外
    之陳述，惟被告丙○○暨其辯護人對該陳述內容並未於本院
    言詞辯論終結前聲明異議，該陳述內容復經本院於審判期日
    逐一提示並告以要旨，本院並審酌該陳述內容筆錄製作之情
    況，並無證據顯示有何違背程序規定情事，自應具有證據能
    力。
二、次按刑事訴訟法第159條之4規定，除前3條之情形外，下列
    文書亦得為證據：「一、除顯有不可信之情況外，公務員職
    務上製作之紀錄文書、證明文書。二、除顯有不可信之情況
    外，從事業務之人於業務上或通常業務過程所須製作之紀錄
    文書、證明文書。三、除前2款之情形外，其他於可信之特
    別情況下所製作之文書。」，此係因公務員職務上製作之紀
    錄文書或證明文書，係公務員依職權所為，與其責任、信譽
    攸關，若有錯誤、虛偽，公務員可能因此擔負刑事及行政責
    任，且該等文書經常處於可能受公開檢查之狀態，其正確性
    及真實之保障極高；另從事業務之人在業務上或通常業務過
    程製作之上開文書，因係於通常業務上不間斷而規律之記載
    ，一般均有會計等人員校對，記錄時亦無預見日後將作為證
    據之偽造動機，其虛偽之可能性較小，且如讓製作者以口頭
    方式在法庭上再重述過去之事實或數據，實際上有其困難，
    二者具有一定程度之不可代替性，是除非有顯不可信之情況
    外，上開公務文書或業務文書應均具有證據能力；又與上開
    公務文書或業務文書同具有可信性之官方公報、統計表、體
    育紀錄、學術論文及家譜等文書，除非均有顯不可信之情況
    外，基於同一理由，亦應具有證據能力。是本件彰化縣警察
    局彰化分局職務上製作、檢附之道路交通事故現場圖、道路
    交通事故調查報告表（一）、（二）、道路交通事故肇事人
    自首情形紀錄表、道路交通事故當事人登記聯單各1件、現
    場相片8張、診斷書1紙（同上警卷第9～12、15～18、20頁
    ）、臺灣省彰化縣區車輛行車事故鑑定委員會96年5月23日
    彰鑑字第0965601142號函檢附之鑑定書1件、員生醫院96年5
    月10日96員生（行）字第45號函檢附證人甲○○病歷摘要1
    份（同上偵查卷第10～13頁）等文書證據，並無顯不可信情
    事，均應具有證據能力。
三、再按「當事人、代理人、辯護人或輔佐人聲請調查之證據，
    法院認為不必要者，得以裁定駁回之。下列情形，應認為不
    必要：一、不能調查者。二、與待證事實無重要關係者。三
    、待證事實已臻明瞭無再調查之必要者。四、同一證據再行
    聲請者。」，刑事訴訟法第163條之2定有明文。本件告訴人
    即證人甲○○之代理人具狀聲請將本件再送臺灣省車輛行車
    事故覆議鑑定委員會覆議、暨聲請調查被告於本件交通事故
    後有無肇事逃逸等語。經查：本件交通事故肇事前後過程已
    據原審法院調查明確，且於上述臺灣省彰化縣區行車事故鑑
    定委員會已將被告於肇事前各種行車狀況說明肇事責任比例
    於肇事責任已明之情況下，自無再送覆議鑑定之必要；另於
    代理人所稱調查被告有無肇事逃逸之部分，公訴蒞庭檢察官
    已稱將函臺灣彰化地方法院檢察署檢察官另為偵查，且此有
    無肇事逃逸犯行，與本件過失傷害罪，並不具有裁判上一罪
    關係，是告訴代理人上開聲請部分與本案待證事實無關，依
    據上揭法條說明，本院認該聲請為無必要，應予以駁回。
貳、實體理由部分：
一(一)訊據被告丙○○就其有於上揭時、地，因未能注意車前狀況
    ，隨時採取煞停、閃避等措施，且以高於限速40公里之時速
    70公里以上超速行駛，自後撞擊同向行駛在前方之證人甲○○所騎乘之機車，致甲○○人車倒地，因而受有右側股骨轉
    子間骨折、左側股骨幹骨折、左踝內外踝骨骨折、左下肢及
    頭皮撕裂傷、左側肩鎖關節脫臼之傷害等情均坦認屬實（同
    上警卷第1～4、13頁、同上偵查卷第6～8頁、原審卷第15、
    30、46頁、本院卷第27頁），核與證人甲○○於警詢（同上
    警卷第5～7頁）、偵查中（同上偵查卷第6～8頁）所證述情
    節大致相符，且有彰化縣警察局彰化分局職務上製作、檢附
    之道路交通事故現場圖、道路交通事故調查報告表（一）、
    （二）、道路交通事故肇事人自首情形紀錄表、道路交通事
    故當事人登記聯單各1件、現場相片8張、診斷書1紙（同上
    警卷第9～12、15～18、20頁）、臺灣省彰化縣區車輛行車
    事故鑑定委員會96年5月23日彰鑑字第0965601142號函檢附
    之鑑定書1件、員生醫院96年5月10日96員生（行）字第45號
    函檢附證人甲○○病歷摘要1份（同上偵查卷第10～13頁）
    等文書證據在卷可資佐證，足認被告上開自白內容，核與事
    實相符，堪為採認。
  (二)次以被告自警詢、偵查、原審法院審理、本院審理中均一致
    堅稱：當天證人甲○○原係騎乘機車在外側機車道行駛，後
    因突為變換車道，兩車始會相撞等語，此部分固為甲○○所
    否認，並於原審法院審理中以證人身分證稱：當天係騎乘機
    車自家中出發欲前往同安村工作，當天其均係一直騎乘在機
    車道內云云（原審卷96年9月3日下午15時50分審判筆錄），
    並當庭於警卷第15頁上張現場照片上，以圓形標誌繪製遭撞
    擊之位置即係在機車道內靠外側邊線部分遭撞擊，此有甲○○繪製之現場照片1紙在卷可稽。
    此查：
  １證人甲○○於原審法院96年9月3日下午15時50分審理中證稱
    ：其遭追撞後，身體就在被告所駕自小客車之擋風玻璃及引
    擎上，機車仍略為前進等語。而依據甲○○上開所證言於遭
    被告所駕駛上開自用小客車自後追撞，已彈離所騎乘之上揭
    機車而落在被告所駕駛之上開自用小客車擋風玻璃、汽車引
    擎上，甲○○所騎乘之機車縱因原有動力往前繼續行駛，亦
    無從行駛過遠之距離，並再參以警卷第15頁所附現場相片之
    機車刮地痕係分布於該址快車道及對向車道之情況以觀，甲○○所稱係於機車道上遭自後追撞云云，應與現場狀況不符
    。另參諸上開道路交通事故現場圖，現場上開路段被告及甲○○所行駛之車道，係先留有被告之緊急煞車後之煞車痕分
    別為33.8公尺、25.5公尺及20公尺，而甲○○所騎乘機車之
    刮地痕則位在該路段行車分向線附近，堪認甲○○所騎乘之
    機車遭被告撞擊後落地點，應係在行車分向線附近，並參考
    被告所駕駛自小客車煞車痕之分布走向，係由快車道起點延
    伸至對向車道上，依此客觀之實地現場推論，被告所稱係於
    快車道上自後追撞甲○○所騎乘之機車等語，自與事實相當
    。
  ２另證人甲○○於原審法院96年9月3日下午15時50分審理中復
    證稱：其哥哥居住在車禍現場附近之對面等語。並於本院審
    理中稱哥哥即為丁○○、丁○○住居於警卷第16頁上張現場
    相片白色房屋旁等語，此與證人丁○○於本院審理中證述情
    節相符，是甲○○於原審法院審理中所稱住居於肇事現場旁
    之哥哥即為丁○○之人應堪認定。而此再佐以甲○○於偵查
    中證稱：「（問：妳本來是騎機車欲至何處？）我要到大哥
    那裡。」等語（同上偵查卷第7頁），堪以認定甲○○於本
    件交通事故肇事前應欲至對向車道附近之丁○○住處，依據
    此之說明，被告所抗辯稱甲○○係自機車道變換車道至快車
    道等語，應堪採信。
  (三)再按駕駛人應注意車前狀況，並隨時採取必要之安全措施；
    且按行車速度，依速限標誌或標線之規定，道路交通安全規
    則第94條第3項、第93條第1項第1款均定有明文。被告駕駛
    汽車，自應注意上述道路交通安全規則之規定，又依上揭附
    卷之交通事故調查報告表所載，本件肇事時天候晴、晨光、
    直路、路面乾燥、無缺陷、無障礙物及視距良好等狀況，被
    告亦無不能注意之情事，其竟疏未注意及此，而貿然超速行
    駛自後追撞甲○○所騎乘之機車，被告顯有過失已堪認定。
    雖告訴人甲○○亦疏未注意變換車道應注意安全距離，與有
    過失，惟被告仍難辭其過失之責。況本件經送臺灣省彰化縣
    區車輛行車事故鑑定委員會鑑定結果，該鑑定意見為「依據
    卷附跡證資料顯示，肇事前丙○○駕駛自小客車與甲○○駕
    駛重型機車2車均係由南往北方向行駛，肇事時丙○○駕駛
    自小客車於北向快車道內左斜煞避不及（遺有煞車痕2條，
    左右輪煞痕各長25.5公尺及20公尺），其小客車左前車頭撞
    及甲○○駕駛之重機車後車尾，甲○○駕駛之重機車時在北
    向快車道內靠近分向線附近行駛，被撞擊後倒地遺留左斜刮
    地痕總長50餘公尺。是則肇事前雙方車輛如均行駛在北向快
    車道內之狀況，應屬同車道內前後車關係，丙○○駕駛自小
    客車未注意與前車保持安全距離且超速行駛，始追撞前車肇
    事，應為肇事原因；甲○○駕駛重機車在前行駛被後車追撞
    難予防範，應無肇事因素。惟如肇事前甲○○駕駛重機車並
    非行駛在北向快車道內，而係由機車優先道變換車道左斜駛
    入快車道內之狀況者，則認甲○○駕駛重機車未注意安全距
    離而貿然變換車道不當始被快車道直行車撞及，應為肇事主
    因；丙○○駕駛自小客車超速行駛致遇狀況煞避不及，應為
    肇事次因」，此有臺灣省彰化縣區車輛行車事故鑑定委員會
    96年5月23日彰鑑字第0965601142號函1紙在卷可稽（同上偵
    查卷第10頁），又經原審法院、及本院調查證據結果，既已
    認定本案肇事前，甲○○確有貿然自機車道變換車道之至快
    車道之情事，是該鑑定報告結果亦同認本案之肇事原因即為
    被告未注意與前車保持安全距離且超速行駛。此外，被告過
    失駕車肇事行為，與甲○○受有上開傷害結果間，具有相當
    因果關係。
  (四)至於告訴人之代理人於原審法院暨本院審理中主張本件被告
    未合於自首要件，不得依據自首規定減輕其刑云云。
    此查：
  １按刑法第62條所謂自首，祇以犯人在犯罪未發覺之前，向該
    管公務員申告犯罪事實，而受裁判為已足，並不以使用「自
    首」字樣或言明「自首」並「願受裁判」為必要（最高法院
    63年度臺上字第1101號判例意旨參照）；又按自首以在犯罪
    未發覺前，自行向該管公務員申告其犯罪事實，而接受法律
    裁判為要件，其自首之方式係用語言或書面、自行或託人代
    行，固無限制，然託人以語言代行自首者，必須委託人有委
    託他人代行自首之意思，受託人亦有代行自首之事實，方屬
    相當，最高法院86年度臺上字第6260號、87年度臺上字第16
    28號判決意旨參照。
  ２本案被告於上述交通事故肇事後，在偵查犯罪之員警未發覺
    伊為犯罪行為人前，即主動委託其伯父梁振福代為報警自首
    伊為肇事者等情，業據證人即到場處理員警洪世博於原審法
    院院96年8月6日下午16時10分審理中證稱：「當天被告所駕
    車輛未停在事故現場，附近民眾亦均表示未看到肇事車輛，
    係事後被告之伯父打電話至派出所，說被告告以撞到人，委
    託其打電話幫忙自首，在被告之伯父未接受被告委託報案前
    ，其等並知道本案之肇事人係何人。」等語；並於本院96年
    11月29日上午10時35分審理中證稱：「（問：本件彰化縣芬
    園鄉○○村○○路發生車禍，有無相關人員報案的資料？）
    這是我們分局勤務中心轉報過來的，值班接到勤務中心電話
    後，我是備勤，值班通知我去處理的。」、「（問：本件你
    為何在車禍相關的文件上記載被告是自首的？）因為是我在
    現場處理之後，回去派出所，村長有打電話有告知是何人肇
    事的，有提供車牌，肇事人的資料。」、「（問：村長是何
    人？）梁西村。還有1個梁振福，是被告丙○○的伯父。是
    我與村長講完電話之後，梁振福在村長的旁邊，在電話中告
    訴我肇事者的車牌以及肇事者的資料，所以我認為他是自首
    的。」、「（問：車禍處理現場是否知道何人肇事？）不知
    道。」、「（問：村長在車禍後，第1次打電話給你，當時
    他有沒有告知你本件車禍被害人也是裡面的村民，是丁○○
    請他報警的？）村長說是梁振福請他報警的。」、「（問：
    有無提到肇事者是誰？）當時還沒有提到肇事者，是我回到
    派出所之後，他才打電話告訴我肇事者的資料。」、「（問
    ：村長有無告知你何人叫救護車的？）沒有。」、「（問：
    梁振福有無說是丙○○請他報警的？）有，他肇事之後，趕
    快去找他的伯父。」、「（問：剛才陳述村長第1次電話告
    訴你的內容為何？）他說知道肇事者是何人，但是沒有說出
    丙○○的名字，只是說是中崙村的村民。」、「（問：如何
    知道他打電話的時候，梁振福在旁邊？）我先與村長說電話
    ，說完之後，村長將電話拿給梁振福，是同1通電話。梁振
    福在電話中說是他姪子肇事的，他在電話中有說是丙○○肇
    事的，而且有提供車牌。」等語。且告訴代理人聲請本院傳
    訊之證人丁○○於本院96年11月29日上午10時50分審理中亦
    證稱：「（問：95年10月15日大約12點至清晨4點多時，在
    彰化縣芬園鄉○○村○○路這個路段有發生車禍，過程是否
    清楚？）大約快5點左右，我有聽到「碰」的一聲，我跑出
    去看，看見1臺機車與人躺在旁邊，我就打電話給村長，請
    村長打電話叫救護車與報警。」、「（問：當時現場有無看
    到其他的車輛？）沒有。」、「（問：大約幾點打電話給村
    長打電話就救護車與報警？）我出去看，看到有車禍，我就
    趕快進來打電話給村長。」、「（問：當時是否有看到機車
    被什麼撞到？）沒有。當時我出來我只有看到機車與人倒地
    。」等語。依據上開證人洪世博、丁○○2人之證言內容，
    足認證人丁○○並未目賭何人肇事，且被告係委由梁振福至
    梁西村處撥打電話報警自首而願受司法裁判，被告當已符合
    自首之要件，告訴人、告訴代理人等抗辯稱被告未符合自首
    要件云云，委無足取。
  (五)是綜上所述，本件被告過失傷害犯行，事證已臻明確，應予
    依法論科。
二、核被告所為，係犯刑法第284條第1項前段之過失傷害罪。爰
    審酌被告於犯後坦承犯罪，態度良好，尚知所悔悟，惟因本
    次過失之駕駛行為，致甲○○受有傷害，且傷勢非輕，迄今
    未與甲○○達成和解，賠償甲○○所受損害，暨考量本案交
    通事故被告係肇事次因，事前無前科犯行，素行良好，有臺
    灣高等法院被告前案紀錄表可按等一切情狀，量處拘役50日
    ，並諭知易科罰金之折算標準，資以懲儆。至公訴人雖具體
    求處有期徒刑4月，惟本院審酌檢察官漏未審酌被告尚有自
    首得減輕其刑及甲○○亦與有過失等情狀，認以上開拘役之
    宣告已屬適當，併此敘明。中華民國96年罪犯減刑條例已於
    96年6月15日由立法院3讀通過，經總統於96年7月4日以華總
    一義字第09600083761號令公告至96年7月16日生效施行，本
    件被告犯罪係於該減刑條例規定96年4月24日減刑基準日前
    所犯，合於該減刑條例之第2條第1項第3款、第3條第1項第
    15款所列減刑規定，爰減輕其刑為拘役25日，並諭知易科罰
    金之折算標準。
四、原審法院以被告犯上揭過失傷害罪，事證明確，並依據刑事
    訴訟法第299條第1項前段，刑法第284條第1項前段、第62條
    前段，刑法施行法第1條之1，中華民國96年罪犯減刑條例第
    2條第1項第3款、第7條、第9條等規定予以論科，其認事用
    法均無違誤，量刑亦稱妥適。被告以量刑過重為由，提起上
    訴，為無理由；另檢察官檢察官據甲○○請求上訴意旨略以
    ：原審判決量刑過輕、及被告犯有刑法第185條之4肇事逃逸
    、同法第294條遺棄罪等由提起上訴，惟原審判決就被告所
    犯過失傷害罪之認事用法均無違誤，量刑亦稱妥適，已如上
    開所述，且請求上訴狀所載之被告另犯有刑法第185條之4、
    同法第294條之罪，縱構成犯罪與本案間亦應分論併罰，無
    裁判上一罪關係，自應由檢察官另為分案偵辦，本院自無從
    併予審究，是檢察官上開上訴理由，亦無可採，上訴為無理
    由，均應予駁回。
據上論結，應依刑事訴訟法第368條，判決如主文。
本案經檢察官乙○○到庭執行職務。
中　　華　　民　　國　　96　　年　　12　　月　　13　　日
        　　刑事第三庭    審判長法　官  王  增  瑜
　　　　　　　　　　　　　　    法　官  蔡  紹  良
　　　　　　　　　　　　　　　  法　官  梁  堯  銘
上列正本證明與原本無異。
不得上訴。
                                書記官  陳  麗  玉
中　　華　　民　　國　　96　　年　　12　　月　　13　　日
